臺灣花蓮地方法院刑事判決
111年度訴緝字第9號
公  訴  人  臺灣花蓮地方檢察署檢察官
被      告  張晟境



指定辯護人  邱劭璞律師
上列被告因違反毒品危害防制條例案件，經檢察官提起公訴（11
0年度偵字第5020、5171號），本院判決如下：
    主    文
張晟境犯如附表一各編號「罪名、宣告刑及沒收」欄所示之罪，
各處如附表一各編號「罪名、宣告刑及沒收」欄所示之刑及沒收
。應執行有期徒刑伍年陸月。
    犯罪事實
一、張晟境明知甲基安非他命係毒品危害防制條例第2條第2項第
    2款列管之第二級毒品，依法不得販賣、持有，竟意圖營利
    ，基於販賣第二級毒品甲基安非他命之犯意，於附表一所示
    時間、地點，販賣第二級毒品甲基安非他命予陳智榮、巫文
    源、江建文及張小萍（販賣方式、交易價金、數量及重量，
    均詳附表一所示）。
二、案經花蓮縣警察局吉安分局報告臺灣花蓮地方檢察署檢察官
    偵查起訴。
    理    由
一、本判決所引用之被告張晟境以外之人審判外之陳述，經檢察
    官、被告及辯護人同意作為證據使用（見訴字卷第57頁，卷
    目代碼詳如附表三「卷目代碼對照表」所示），或不爭執其
    餘被告以外之人審判外之陳述之證據能力，本院審酌該等證
    據之取得過程並無瑕疵，與本案待證事實間復具有相當之關
    聯性，引為本判決所用之證據並無不當，自得採為本件認定
    事實之基礎。
二、認定犯罪事實所憑之證據及理由
  ㈠上開犯罪事實，業據被告於警詢、偵查、本院訊問、準備程
    序及審理程序中坦承不諱（見警一卷第5至15頁、他卷第409
    至414頁、偵卷第49至55、129至132頁、訴字卷第26至27、5
    6頁、訴緝卷第58、120頁），核與證人陳智榮（見警一卷第
    157至167頁、他卷第155至159頁）、巫文源（見警一卷第10
    3至117頁、他卷第243至246頁）、江建文（見警一卷第69至
    81頁、他卷第317至320頁）、張小萍（見警一卷第185至191
    頁、他卷第95至98頁）於警詢及偵查具結證述大致相符，並
    有監視器影像翻拍照片（見警一卷第139至145頁）、通訊監
    察譯文（見警一卷第93至99、147至153、175至181、197至2
    03頁）、本院搜索票（見警二卷第215頁）、搜索扣押筆錄
    及扣押物品目錄表（見警二卷第217至227頁）等資料在卷可
    稽，足認被告上開任意性自白與事實相符，堪以採信。
　㈡按販賣行為在通常情形下均係以牟利為其主要誘因及目的，
    且依一般社會通念以觀，凡販賣毒品者，茍無利益可圖，應
    無甘冒被他人供出來源或遭檢警查緝法辦之危險而平價供應
    他人施用之理，因此其販入之價格必較出售之價格低廉，或
    以同一價格販賣而減少毒品之份量，而有從中賺取買賣價差
    牟利之意圖及事實，應屬合理之認定。再販賣毒品係違法行
    為，非可公然為之，亦無公定價格，且容易分裝、增減份量
    ，而買賣之價格，可能隨時依交易雙方關係之深淺、購毒者
    之資力、需求量及對行情之認知、毒品來源是否充裕、查緝
    是否嚴謹、購毒者被查獲後供出購買對象之可能風險等情形
    ，而異其標準，非可一概而論，除非經行為人詳細供出各次
    所販賣毒品之進價及售價，且數量俱臻明確外，實難察得其
    交易實情。然販賣者從價差或量差中牟利，方式雖異，惟其
    販賣行為在意圖營利則屬同一，從而，舉凡有償交易，除確
    有反證足以認定確係另基於某種非圖利本意而轉讓毒品之外
    ，自難任由販賣者諉以無營利之意思，而阻卻對其販賣毒品
    犯行之追訴（最高法院110年度台上字第5597號判決意旨參
    照）。查被告於附表一各編號所為，在約定時、地交付毒品
    並收取價款，乃有償行為，又被告與陳智榮、巫文源、江建
    文、張小萍並非至親，僅普通交誼，復無特殊情誼，若無利
    可圖，豈有甘冒重典，經相約後，向陳智榮、巫文源、江建
    文、張小萍交付毒品並收取價款之理，足見被告確有販賣第
    二級毒品以獲利之意圖，應係基於意圖營利之犯意而為無訛
    。
　㈢公訴意旨另以：被告就附表一編號4與張小萍交易部分，金額
    約新臺幣（下同）400餘元等語。依證人張小萍於偵查中具
    結證稱：我忘記有沒有給足1千元，但我有給被告錢，後來
    我們就沒有再見過面了，我記得我將身上所有的錢給被告，
    被告也沒有再找我要錢等語（見他卷第96頁），又依被告於
    偵查中所陳：我記得我收不到5百元等語（見偵卷第130頁）
    ，而被告於本院均坦承上開400餘元，綜上以觀，被告既實
    際上收取不足500元，而僅足認至少有400元，證人張小萍復
    證稱不清楚有無給足1000元，僅知悉而係將身上所有錢交付
    予被告，是依罪疑有利惟輕原則，應採有利於被告之認定，
    即僅足認定該次交易價額為400元。
　㈣綜上，本案事證明確，被告犯行足堪認定，應依法論科。
三、論罪部分
  ㈠核被告所為，均係犯毒品危害防制條例第4條第2項之販賣第
    二級毒品罪。其因各次販賣而持有甲基安非他命之低度行為
    ，為各次販賣之高度行為所吸收，均不另論罪。
　㈡被告就附表一各次犯行，犯意各別，行為互殊，應分論併罰
    。
四、刑之加重減輕事由說明
　㈠被告就附表一各次販賣第二級毒品犯行，均經被告於偵查、
    本院審理中自白，應均依毒品危害防制條例第17條第2項規
    定減輕其刑。
　㈡毒品危害防制條例第17條第1項不予適用之說明：
  ⒈按犯毒品危害防制條例第4條至第8條、第10條或第11條之罪
    ，供出毒品來源，因而查獲其他正犯或共犯者，減輕或免除
    其刑，同條例第17條第1項定有明文。該條項所謂「供出毒
    品來源因而查獲」，係指被告翔實供出毒品來源之具體事證
    ，因而使有偵查（或調查）犯罪職權之公務員知悉而對之發
    動偵查（或調查），並因而查獲者而言。而其中所謂「查獲
    」，除指查獲該其他正犯或共犯外，並兼及被告所指其毒品
    來源之事。是倘被告供出毒品來源資訊與其所犯本案無關，
    或偵查犯罪機關認不具證據價值而未確實查獲者，或有偵查
    （或調查）犯罪之公務員已有確切之證據，足以合理懷疑該
    被查獲之人為被告所供販賣毒品來源之人，即與上開規定不
    符，無適用該項規定減輕或免除其刑之餘地（最高法院111
    年度台上字第3103號判決意旨參照）。又所謂「供出毒品來
    源，因而查獲」，係指被告翔實供出毒品來源之具體事證，
    因而使有偵查（或調查）犯罪職權之公務員知悉而對之發動
    偵查（或調查），並因而查獲者而言。若被告供出毒品來源
    之前，該上游供應人已經先遭查緝人員鎖定，調查或偵查之
    公務員已有確切之證據，足以合理懷疑被告之毒品來源，則
    嗣後查獲其正犯或共犯，即與被告供出毒品來源之間，欠缺
    先後及相當之因果關係，自無從適用上開規定予以減刑（最
    高法院111年度台上字第3426號判決意旨參照）。
　⒉經查，被告固於偵查中指稱某甲、某乙為其毒品來源（見偵
    卷第130至131頁，真實姓名詳卷，事涉偵查不公開之規定，
    以下記載從略），經本院分別函詢花蓮縣警察局吉安分局、
    臺灣花蓮地方檢察署本案有無因被告上開供述而啟動偵查並
    因而查獲？結果略為：
　  ⑴花蓮縣警察局吉安分局函覆以：本分局執行通訊監察，獲
      得某甲販賣毒品予被告之事證，經被告指證而查獲，經本
      分局移請臺灣花蓮地方檢察署偵辦在案，另被告供述某乙
      部分，尚在偵辦中等語，有花蓮縣警察局吉安分局111年1
      月11日吉警偵字第1110000679號函及員警偵查報告附卷可
      參（見訴字卷第71頁）。
　　⑵臺灣花蓮地方檢察署函覆以：就某甲販賣毒品予被告乙案
      於查獲被告前業已立案偵查中，於查獲被告後，被告另供
      述其他向某甲購毒及向某乙購毒之犯行，均非本股偵辦等
      語，有臺灣花蓮地方檢察署111年1月19日花檢和強110偵5
      020字第11104300150號函（見訴字卷第73頁）。
　⒊依上可知，被告雖供稱某甲之犯罪事實且為其毒品來源，然
    某甲已經檢警先行通訊監察而立案偵辦，此部分實欠缺先後
    及相當之因果關係，至於被告另供述某甲、某乙其他之情資
    ，依上開回覆內容，尚無因有確切之證據而因而查獲其他正
    犯或共犯。從而，此部分自無適用毒品危害防制條例第17條
    第1項適用之餘地，惟其仍有於另案刑事訴追中，有協力真
    實發現之舉措，故而此部分尚得列為被告之量刑一般情狀，
    予以評價。
　㈢刑法第59條不予適用之說明：
　⒈按犯罪之情狀顯可憫恕，認科以最低度刑仍嫌過重者，得酌
    量減輕其刑，刑法第59條定有明文。又立法者就特定之犯罪
    ，綜合各犯罪之不法內涵、所欲維護法益之重要性、防止侵
    害之可能性及事後矯正行為人之必要性等各項情狀，於刑罰
    法律規定法官所得科處之刑罰種類及其上下限（即法定刑）
    。惟犯罪之情狀千變萬化，為賦予法官在遇有客觀上顯可憫
    恕之犯罪情狀，於即使科處法定刑最低刑度，仍嫌過重之狀
    況時，得酌量減輕其刑至較法定最低度為輕之刑度，以符合
    憲法罪刑相當原則，爰訂定刑法第59條作為個案量刑調節機
    制，以濟立法之窮。而該條所稱「犯罪之情狀」，與同法第
    57條所規定科刑時應審酌之「一切情狀」，並非有截然不同
    之領域，故是否依刑法第59條規定酌減其刑，自應就同法第
    57條各款所列事項，以及其他一切與犯罪有關之情狀，予以
    全盤考量，審酌其犯罪有無顯可憫恕之情狀，以為判斷（最
    高法院111年度台上字第795號判決意旨參照）。
　⒉查辯護意旨固求為被告以刑法第59條酌量減輕其刑，然被告
    如附表一各次販賣第二級毒品犯行，已有前述毒品危害防制
    條例第17條第2項之減輕事由適用，因前開減刑事由，所適
    用之處斷刑上、下限為有期徒刑5年至20年，衡量被告販賣
    情節、販賣對象、販賣數量、可能適用之刑罰效果，並非客
    觀上足以引起一般人同情而顯可憫恕，致生情輕法重之憾，
    縱未予適用刑法第59條，尚與憲法罪刑相當原則並無違背，
    自無依刑法第59條規定予遞減其刑之必要。
五、量刑審酌理由
　㈠按刑法第57條規定，科刑時應以行為人之責任為基礎，並審
    酌第57條所列10款及一切情狀，以為量定刑罰之標準。上述
    規定，既以行為責任為刑罰量定之基礎，是法院於量刑時，
    自應區分出犯罪情狀（行為相關事由）、一般情狀（行為人
    相關或其他刑事政策事由），以為量刑判斷（最高法院108
    年度台上字第2036號、第4039號、110年度台上字第2633號
    、第3266號、第3445號、第4715號、第4957號、第4958號判
    決、111年度台上字第718號、第1775號判決，均同此區分基
    準）。前者如犯罪動機、目的、犯罪時之所受之刺激、犯罪
    之手段、犯罪所生之危險或損害、違反義務之程度等量刑因
    子，藉此等與不法、罪責關聯之事項，以形構、確認結果非
    價程度、行為非價程度及罪責之整體形象，資為行為人之責
    任刑量定的主要依據；後者，如犯罪行為人之生活狀況、品
    行、智識程度或犯罪後之態度，以及犯罪行為人是否與被害
    人達成和解等修復性司法或社會復歸可能性等其他刑事政策
    上之考量，為所可能科處刑罰之量刑調節因子，藉以盡力謀
    求行為人所應受之刑罰，係本於罪責原則所由生，並使刑罰
    得以受之節制，同時藉由行為人屬性或政策考量之量刑因子
    ，決定是否發揮對責任刑之減輕作用，或認不予減輕，以求
    罪刑相當。
　㈡審酌被告明知甲基安非他命為第二級毒品，其不當使用對身
    心戕害程度甚鉅，詎被告竟藉販賣毒品予他人以牟利，所為
    非但擴大毒品於社會之流通性，使他人身心產生、強化成癮
    性，同時產生潛在不特定個人生命、身體、健康之抽象危險
    ，所為應值非難。被告雖自陳其本案犯行之動機、目的乃因
    經濟不好云云（見訴緝卷第121頁），衡此因素，無非係基
    於自利之目的，雖不足取，然評價各次販賣情節，亦仍與大
    盤、中盤等販賣毒品者有別，應列為其犯罪情節輕重之考量
    因素。
　㈢除上開犯罪情狀外，被告犯後終能坦承犯行，態度並無不佳
    ，應得列為被告有利之量刑因素。被告於本案發生前，並無
    相同罪質、相同法益種類之前案科刑紀錄，有臺灣高等法院
    被告前案紀錄表在卷可參（見訴字卷第15至21頁），此一情
    狀自得為其有利評價之依據。又被告有前開協力偵查機關真
    實發現之舉措，雖未足認定得適用毒品危害防制條例第17條
    第1項規定，惟仍得資為其一般情狀之有利參考依據。兼衡
    酌被告於本院自述高職肄業之智識程度，之前從事鐵路平交
    道油漆、鐵工，入看守所前每日薪資1600元，每月約3萬多
    元，未婚，需扶養父親，家庭經濟狀況貧困（見訴緝卷第12
    1頁）等家庭生活、經濟狀況之行為人一般情狀，綜合卷內
    一切情狀，依罪刑相當原則，分別量處如主文所示之刑。
  ㈣復審酌被告所為附表一各次犯行所侵害法益均屬同一社會法
    益，各次販賣對象雖有不同，然毒品流通性仍然有一定限度
    ，是對法益侵害之加重效應尚非嚴重。此外，綜合考量被告
    犯罪行為之不法與罪責程度、對其施以矯正之必要性，暨刑
    罰加重之邊際效用遞減情形，依比例原則、平等原則、罪刑
    相當原則加以權衡，定其應執行刑如主文所示。
六、沒收部分
　㈠犯罪所得
　　被告於附表一「販賣方式及販賣所得」欄所示金額，俱為被
    告本案販賣第二級毒品犯行之犯罪所得，且未據扣案，爰依
    刑法第38條之1第1項前段、第3項規定均予沒收，並於全部
    或一部不能沒收或不宜執行沒收，追徵其價額。
　㈡犯罪所用之物部分
　  按犯毒品危害防制條例第4條之罪，其供犯罪所用之物，不
    問屬於犯罪行為人與否，均沒收之，毒品危害防制條例第19
    條第1項定有明文。此係採義務沒收主義，為刑法第38條第2
    項但書所稱之特別規定（最高法院111年度台上字第926號判
    決意旨參照）。查：
　⒈被告曾使用行動電話門號0000000000號之行動電話（含上開
    門號之SIM卡1張），與陳智榮、巫文源、江建文及張小萍聯
    繫本案販賣第二級毒品事宜，業如前述，被告雖於警詢中陳
    稱：手機門號0000000000是我在使用，但目前已遭士林地檢
    查扣，我忘記何時開始使用這個門號等語（見警一卷第7頁
    ），然除其片面陳述外，並無相關扣案紀錄可查，是上開手
    機（含上開門號之SIM卡1張）仍屬係被告所有供本案犯罪所
    用之物，惟既未據扣案，且無證據證明業已滅失，爰依毒品
    危害防制條例第19條第1項規定，於附表一各編號罪刑項下
    宣告沒收，並依刑法第38條第4項規定，於全部或一部不能
    沒收或不宜執行沒收時，追徵其價額。
　⒉附表二編號4所示分裝袋，被告供稱有為本案分裝及其先前施
    用所用（見訴緝卷第119頁），依上述說明，不問屬於犯罪
    行為人與否，應均予沒收。
　⒊至被告於本院審理中雖陳稱：扣案如附表二編號5所示手機乃
    本案所用云云（見訴緝卷第119頁）。惟查，被告於警詢中
    供稱：我持用之手機門號為000000000，已使用了2至3個月
    ，這個門號是朋友拿給我，我不清楚門號申請人為誰等語（
    見警一卷第7頁），已與被告本案所持用以聯繫陳智榮、巫
    文源、江建文及張小萍之手機，已有不同。又附表二編號5
    所示手機，其手機序號與前開通訊監察譯文監察對象欄之記
    載（IMEI：000000000000000），亦有不同，無證據資料證
    明附表二編號5所示手機與本案有關，自無沒收之必要。
　㈢至於其餘扣案物（附表二編號1至3），經核與被告本案犯行
    無涉，且業經本院於被告另案施用毒品案件加以沒收，有本
    院111年度花簡字第1號判決書（見訴字卷第90-3至90-5頁）
    在卷可參，爰不為沒收宣告之諭知。　
據上論斷，應依刑事訴訟法第299條第1項前段，判決如主文。
本案經檢察官張君如提起公訴，檢察官羅美秀到庭執行職務。
中　　華　　民　　國　　111 　年　　8 　　月　　24　　日
　　　　　　　　　刑事第三庭  審判長法　官　黃柏憲
　　　　　　　　　　　　　　　　　　法  官　邱佳玄
　　　　　　　　　　　　　　　　　　法  官　林育賢
以上正本證明與原本無異。
如不服本判決應於收受送達後20日內向本院提出上訴書狀，並應
敘述具體理由。其未敘述上訴理由者，應於上訴期間屆滿後20日
內向本院補提理由書(均須按他造當事人之人數附繕本)「切勿逕
送上級法院」。
辯護人依據刑事訴訟法第346條、公設辯護人條例第17條及律師
法第32 條第2項、第36條等規定之意旨，尚負有提供法律知識、
協助被告之義務（含得為被告之利益提起上訴，但不得與被告明
示之意思相反）。
因疫情而遲誤不變期間，得向法院聲請回復原狀。
中　　華　　民　　國　　111 　年　　8 　　月　　24　　日

                                    書記官  鄭慧婷
附錄本案論罪科刑法條：
毒品危害防制條例第4條第2項
製造、運輸、販賣第二級毒品者，處無期徒刑或10年以上有期徒
刑，得併科新臺幣1千5百萬元以下罰金。

附表一：
編號 販賣對象 時間 地點 犯罪方式及販賣所得（新臺幣）  罪名、宣告刑及沒收 1 陳智榮  110年4月6日20時9分許後約5分鐘 花蓮縣○○鄉○○路0段00巷0號被告住處附近之統一便利超商                                  陳智榮於110年4月6日19時16分許起至同日20時9分許止，以其持用之門號0000000000號行動電話撥打張晟境所持用門號0000000000行動電話（IMEI：000000000000000號）取得聯繫後，並相約在左列時間、地點，由張晟境販賣第二級毒品毒品甲基安非他命0.3公克與陳智榮，並向陳智榮收取1500元而當場完成交易。  張晟境犯販賣第二級毒品罪，處有期徒刑伍年貳月。 扣案如附表二編號四所示之物沒收。 未扣案犯罪所得新臺幣壹仟伍佰元沒收，於全部或一部不能沒收或不宜執行沒收時，追徵其價額。 未扣案之行動電話壹支（IMEI：000000000000000號、含門號0000000000號SIM卡壹張）沒收，於全部或一部不能沒收或不宜執行沒收時，追徵其價額。 2 巫文源  110年4月18日11時42分許後約5分鐘 花蓮縣吉安鄉仁里橋頭 巫文源於110年4月18日11時12分許起至同日11時42分許止，以其持用之門號0000000000號行動電話撥打張晟境所持用門號0000000000行動電話（IMEI：000000000000000號）取得聯繫後，與張晟境相約在左列時間、地點，由張晟境販賣第二級毒品甲基安非他命0.4公克與巫文源，並向巫文源收取2000元而完成交易。  張晟境犯販賣第二級毒品罪，處有期徒刑伍年參月。 扣案如附表二編號四所示之物沒收。 未扣案犯罪所得新臺幣貳仟元沒收，於全部或一部不能沒收或不宜執行沒收時，追徵其價額。 未扣案之行動電話壹支（IMEI：000000000000000號、含門號0000000000號SIM卡壹張）沒收，於全部或一部不能沒收或不宜執行沒收時，追徵其價額。 3 江建文 110年5月9日23時27分許後約5至10分鐘 花蓮縣○○市○○路000號蕭氏燈具外 江建文於110年5月9日22時50分許、同年月日23時27分許，以其持用之門號0000000000號行動電話撥打張晟境所持用門號0000000000行動電話（IMEI：000000000000000號）取得聯繫後，表示欲購買毒品，並相約在左列時間、地點，由張晟境販賣第二級毒品甲基安非他命0.2公克與江建文，並向江建文收取1000元而完成交易。  張晟境犯販賣第二級毒品罪，處有期徒刑伍年壹月。 扣案如附表二編號四所示之物沒收。 未扣案犯罪所得新臺幣壹仟元沒收，於全部或一部不能沒收或不宜執行沒收時，追徵其價額。 未扣案之行動電話壹支（IMEI：000000000000000號、含門號0000000000號SIM卡壹張）沒收，於全部或一部不能沒收或不宜執行沒收時，追徵其價額。 4 張小萍 110年7月21日5時56分許至同年月日6時15分許間某時 花蓮縣吉安鄉吉勝二街附近某處 張小萍於110年7月21日5時56分許，以其持用之門號0000000000號行動電話與撥打張晟境所持用門號0000000000行動電話（IMEI：000000000000000號）取得聯繫後，表示欲購買毒品，並相約在左列時間、地點，由張晟境販賣第二級毒品甲基安非他命1包（重量不明）與張小萍，並向張小萍收取400元而當場完成交易。  張晟境犯販賣第二級毒品罪，處有期徒刑伍年。 扣案如附表二編號四所示之物沒收。 未扣案犯罪所得新臺幣肆佰元沒收，於全部或一部不能沒收或不宜執行沒收時，追徵其價額。 未扣案之行動電話壹支（IMEI：000000000000000號、含門號0000000000號SIM卡壹張）沒收，於全部或一部不能沒收或不宜執行沒收時，追徵其價額。 

附表二：扣案物品
編號 物品名稱 數量 備註 1 吸食器 1組  2 玻璃球 2顆  3 殘渣袋 2個  4 分裝袋 1批  5 HTC牌手機 1支 IMEI：000000000000000、000000000000000 說明：扣案物品另在本院111年度花簡字第1號案件入庫，依警二卷第225頁、訴緝卷第127頁製作本附表。    

附表三：卷目代碼對照表
卷目名稱 卷目代碼 花蓮縣警察局吉安分局吉警偵字第1100024204號刑事案件偵查卷宗  警一卷 花蓮縣警察局吉安分局吉警偵字第1100022985號刑案偵查卷宗  警二卷 臺灣花蓮地方檢察署109年度他字第1693號偵查卷宗 他卷 臺灣花蓮地方檢察署110年度偵字第5020號偵查卷宗 偵卷 本院110年度訴字第221號刑事卷宗 訴字卷 本院111年度訴緝字第9號刑事卷宗 訴緝卷